【裁判字號】    99,簡上,958
【裁判日期】    991118
【裁判案由】    傷害
【裁判全文】
臺灣板橋地方法院刑事判決             99年度簡上字第958號
上  訴  人
即  被  告  甲○○
上列上訴人即被告因傷害案件，不服本院簡易庭中華民國99年5
月13日99年度簡字第3132號所為第一審判決（聲請簡易判決處刑
書案號：99年度偵字第7282號）提起上訴，本院管轄之第二審合
議庭判決如下：
    主  文
上訴駁回。
    事  實
一、乙○○為指南客運公司聘僱之司機，於民國99年1 月30日9
    時許，在址設臺北縣樹林市○○街32號之指南客運站內，因
    不滿甲○○在該客運站內洗車，與甲○○發生口角爭執，進
    而互相推擠，詎甲○○竟基於傷害人身體之犯意，於遭乙○
    ○持鐵製拐杖鎖攻擊時，以洗車之木棍用具回擊乙○○，雙
    方互毆結果，甲○○受有右頭背挫傷並瘀血，乙○○則受有
    右肩挫傷併右手舉高疼痛、背部挫傷併疼痛之傷害（按乙○
    ○傷害部分，業經原審判處拘役40日，如易科罰金，以新臺
    幣1 仟元折算1 日確定）。
二、案經乙○○訴由臺北縣政府警察局樹林分局移送臺灣板橋地
    方法院檢察署檢察官偵查後聲請簡易判決處刑。
    理  由
一、有關證據能力之說明：
    按被告以外之人於審判外之言詞或書面陳述，除法律有規定
    者外，不得作為證據；又被告以外之人於審判外之陳述，雖
    不符合同法第159 條之1 至第159 條之4 之規定，但經當事
    人於審判程序同意作為證據，法院審酌該言詞陳述或書面陳
    述作成時之情況，認為適當者，亦得為證據；當事人、代理
    人或辯護人於法院調查證據時，知有第159 條第1 項不得為
    證據之情形，而未於言詞辯論終結前聲明異議者，視為有前
    項之同意；刑事訴訟法第159 條第1 項及第159 條之5 分別
    定有明文。本件檢察官、被告於本院審理中，就本判決所引
    用審判外之言詞或書面陳述，被告迄本院審判期日言詞辯論
    終結前，未聲明異議而不予爭執。本院審酌其餘證據資料製
    作時之情況，尚無違法不當及證明力明顯過低之瑕疵，亦認
    為以之作為證據應屬適當，揆諸前開規定，爰依刑事訴訟法
    第159 條之5 規定，認本件檢察官所提傳聞證據資料均有證
    據能力。
二、本院得心證之理由：
(一)訊據被告甲○○坦承於上開時、地，在指南客運站內洗車，
    與告訴人乙○○發生口角爭執，並有毆打乙○○之事實，惟
    於本院審理中辯稱：當時因為其他司機委託我幫忙洗車，乙
    ○○看我不爽就拿拐杖鎖打我的頭，是乙○○先動手的，他
    拿拐杖鎖打我的頭好像要讓我死，他一直打我，我沒有辦法
    為了自衛才動手，是他先動手，我才被迫動手，而且他有拿
    拐杖鎖，我是空手，乙○○不要和我和解云云（本院卷第21
    頁）。經查：
１、上開事實，業據證人即被害人乙○○於警詢、偵查中證述明
    確（偵卷第5 至7 、18至22頁），核與當時在場證人駱添成
    於警詢時之證述情述情節大致相符（偵卷第8 頁）；被害人
    乙○○受有上開傷害之事實，復有臺北縣樹林市仁愛醫院診
    斷證明書1 紙在卷可稽（偵卷第19頁）；是被害人乙○○指
    述上開時、地，曾遭被告以上開方式傷害被害人等情，自堪
    採信。
２、被告甲○○雖辯稱其因自衛才以徒手方式毆打乙○○，且係
    乙○○先動手，始被迫還手云云。惟查：
 (1)按「正當防衛必須對於現在不法之侵害始得為之，侵害業已
    過去，或無從分別何方為不法侵害之互毆行為，均不得主張
    防衛權，而衡之一般社會經驗法則，互毆係屬多數動作構成
    單純一罪而互為攻擊之傷害行為，縱令一方先行出手，因其
    本即有傷害之犯意存在，則對其互為攻擊之還手反擊行為，
    自無主張防衛權之餘地。」（最高法院92年度台上字第3039
    判決要旨參照）。
 (2)本件證人即被害人乙○○於偵查中具結證稱：我是指南客運
    司機，當天我在洗車，甲○○是外人，他在公司內洗我同事
    的私人車，我要拿他在用的公司水管洗車，他不肯拿給我，
    而且他晚上都睡在公司，用公司的電，趕也趕不走，他把水
    管用丟的給我，且用三字經罵我，我是看他拿洗車工具，我
    才拿枴杖鎖，我打他，他也打我，我右手臂受傷，到現在手
    都還抬不起來，打架過程大約3 分鐘，我被他壓在地上，他
    體格比我好等語（偵卷第19頁）；另於警詢證稱：我與甲○
    ○互毆時，當時甲○○所用的工具是洗車木棍等語（偵卷第
    7 頁背面）。
 (3)又本件在場證人駱添成於警詢證稱：當時我有勸他們不要吵
    了，後來沒有特別留意，直到看見乙○○去他的轎車內拿東
    西出來，但我沒看清楚是什麼東西，隨後就看到乙○○和甲
    ○○在拉扯，後來兩個人就倒在地上壓在一起，我就過去把
    他們拉開等語（偵卷第8 頁）；參以被告於本院審理中供稱
    ：我與乙○○扭打後，乙○○才跌倒，乙○○滑倒後，我就
    上前壓住他，因為他先前一直打我等語（本院簡上卷第32頁
    ）。
 (4)綜上，本件顯係被告與乙○○發生口角爭執後，乙○○隨持
    鐵製拐杖鎖攻擊被告後，甲○○立即以洗車木棍回擊乙○○
    ，嗣雙方互毆，乙○○並遭被告壓制在地上；是被告、乙○
    ○2 人既係互為攻擊行為，揆諸上揭判決意旨，被告自不得
    主張正當防衛甚明。
(二)綜上所述，被告甲○○上開所辯，要屬畏罪卸諉之詞，顯不
    足採。本件事證明確，被告上開傷害犯行應堪認定。
三、核被告甲○○所為，係犯刑法第277 條第1 項之傷害罪。原
    審以被告犯行明確，適用刑事訴訟法第449 條第1 項前段、
    第3 項、第454 條第2 項，刑法第277 條第1 項、第41條第
    1 項前段，刑法施行法第1 條之1 第1 項、第2 項前段，並
    審酌被告宇羡崙因洗車用水與告訴人發生爭執，不思以理性
    處理事情，竟持器具毆擊，造成告訴人身體相當程度之傷害
    ，兼衡被告犯罪之動機、目的、手段，及犯罪後之態度等一
    切情狀，酌情量處拘役40日，並諭知如易科罰金，以新臺幣
    1 仟元折算1 日之折算標準，經核原審認事用法並無違誤，
    量刑亦屬妥適；至原審判決正本當事人欄內關於被告「宇羡
    輪」，顯係「宇羡崙」之誤寫部分，業經原審於99年7 月29
    日裁定更正。是被告上訴意旨仍執前詞，指摘原審判決不當
    ，核無理由，應予駁回。
四、據上論斷，應依刑事訴訟法第455 條之1 第1 項、第3 項、
    第368 條，判決如主文。
本案經檢察官張瑞玲到庭執行職務。
中    華    民    國    99    年    11    月    18  日
                刑事第十六庭  審判長法  官  王偉光

                                    法  官  魏俊明
                                    法  官  蘇揚旭
上列正本證明與原本無異。
不得上訴。
                                    書記官  李郁禎
中    華    民    國    99    年    11    月    19    日
附錄本案論罪科刑法條全文：
中華民國刑法第277條
傷害人之身體或健康者，處3年以下有期徒刑、拘役或1千元以下
罰金。
犯前項之罪因而致人於死者，處無期徒刑或7 年以上有期徒刑，
致重傷者，處3 年以上10年以下有期徒刑。

司法院資訊處製作；財團法人民間司法改革基金會備份。
